最高法院刑事判決　　　　　　一○○年度台上字第五九四九號
上　訴　人　李國忠
上列上訴人因妨害性自主案件，不服台灣高等法院中華民國九十
九年七月一日第二審更審判決（九十九年度上更(一)字第一三二號
，起訴案號：台灣宜蘭地方法院檢察署九十五年度偵字第二０二
號），提起上訴，本院判決如下：
    主  文
上訴駁回。
    理  由
按刑事訴訟法第三百七十七條規定：上訴於第三審法院，非以判
決違背法令為理由，不得為之；是提起第三審上訴，應以原判決
違背法令為理由，係屬法定要件。如果上訴理由書狀並未依據卷
內訴訟資料具體指摘原判決不適用何種法則或如何適用不當，或
所指摘原判決違法情事，顯與法律規定得為第三審上訴理由之違
法情形不相適合時，均應認其上訴為違背法律上之程式，予以駁
回。上訴人李國忠上訴意旨略稱：(一)、原判決事實欄內未記載被
害人Ａ女（民國七十八年二月生，姓名、年籍詳卷，下稱Ａ女）
下車為上訴人領錢之過程，卻於理由欄加以論述說明，且依原判
決事實欄之記載，似認定Ａ女全程均遭拘束自由，理由卻說明Ａ
女遭拘束自由之時間為案發當日上訴人行經○○廟附近以後之事
，有事實與理由矛盾之違失。(二)、Ａ女一再陳稱拒絕上訴人之金
錢，為何願意自行下車至農會提款機領款，而上訴人在車內駕駛
座等待，如Ａ女確遭拘束自由，何以當時未向路人呼救，且其身
上有手機，縱不識路，亦可聯絡家人，然其卻再度自願上車隨上
訴人續行，Ａ女有關上訴人以金錢引誘之說詞，不符常理，而有
論理邏輯之瑕疵。(三)、Ａ女於偵訊時稱上訴人於途中一面開車一
面阻止其下車，但於第一審審理時稱係於紅燈前欲下車，上訴人
用手阻止其開右側車門，前後已相矛盾，且沿途紅綠燈有數十個
，Ａ女若要趁機下車本無困難，況其亦曾單獨下車領款，何來拘
束其自由之說；又上訴人左手屬中度殘障，領有殘障手冊，無法
如Ａ女所述可同時開車及阻止Ａ女開啟右側車門。原判決遽採Ａ
女有瑕疵之證言，為認定犯罪事實之基礎，有應於審判期日調查
之證據而未予調查之違背法令。(四)、上訴人曾具狀聲請原審法院
履勘Ａ女下車領款之現場，及模擬Ａ女所謂一面開車及阻止開車
門之行為，並函請醫療單位鑑定上訴人左手有無單獨駕駛，同時
控制右側車門之可能性。原審未依聲請調查，亦嫌調查未盡。(五)
、原審未調查上訴人之動機究僅出於結伴出遊，抑或妨害性自主
之性侵害或其他猥褻行為？復未選任心理醫師或精神科專家鑑定
，又無其他證據可資佐證，遽謂上訴人見Ａ女年輕識淺，欲以金
錢利誘Ａ女，始故意指示Ａ女下車領款，而Ａ女於當時年僅十六
歲餘，對男女性事仍屬懵懂，致未完全察知上訴人已色慾熏心，
企圖染指，仍應上訴人所求下車領款，主觀上只是以為受上訴人
所託而已，並無貪取上訴人錢財之意圖甚明云云，均係以臆測認
定事實，自有違誤。(六)、Ａ女之證詞有前後矛盾、不符事實之瑕
疵，至上訴人事後所傳行動電話簡訊之內容，是否係為Ａ女所稱
性侵事實道歉，抑或為二人出遊時發生金錢、言語之衝突道歉，
尚屬二可之間，且上訴人一再說明係事後擔心伊妻知悉伊偕女出
遊，造成家庭糾紛所為，則簡訊內容亦無法證明有原判決所認定
之犯罪事實，原判決引為論罪依據，亦有未洽。再證人吳○○雖
證稱確有一女（指Ａ女）至其經營餐廳求救等語，又稱不知Ａ女
如何進餐廳，亦未目睹上訴人與Ａ女紛爭過程，亦無從證明上訴
人犯罪事實之可能，尤其Ａ女曾於警詢筆錄稱要對上訴人提出猥
褻之告訴，則本件Ａ女與上訴人究係結伴出遊發生口角？抑或涉
犯妨害性自主之性侵害或猥褻行為，尚有可疑，難認原審之判斷
無違論理法則等語。
惟查：證據之取捨與其證明力之判斷，以及事實有無之認定，屬
事實審法院之職權，苟其取捨證據與判斷證據證明力並不違背經
驗法則及論理法則，即不容任意指為違背法令，而執為第三審適
法之上訴理由。原判決綜合全案卷證資料，本於事實審法院之推
理作用，認上訴人有其事實欄所載對於未滿十八歲女子妨害自由
與強制性交未遂犯行。因而撤銷第一審之科刑判決，改判仍依行
為時牽連犯規定，從一重論其以成年人對於未滿十八歲之人以強
暴、脅迫之方法而為性交未遂罪，依兒童及少年福利法第七十條
第一段前段加重其刑，並依未遂犯減輕其刑後，量處有期徒刑一
年十月。已詳敘調查、取捨證據之結果及憑以認定犯罪事實之心
證理由。並對上訴人否認犯罪所辯各節，如何均不足採，詳加說
明指駁。所為論斷，俱有卷存證據資料可資覆按。原判決事實欄
謂：上訴人至Ａ女住處欲找其父親，適不在家，Ａ女及其姐Ｃ女
（姓名、年籍詳卷）正欲出門上班，Ａ女、Ｃ女即搭上訴人之便
車，途中Ｃ女先下車，上訴人繼續搭載Ａ女。上訴人見Ａ女年輕
可欺，即對Ａ女稱：今天不要去上班，陪我玩一天，我會給你錢
等話語（僅認定挑逗Ａ女之事實，未認定起意強制性交），為Ａ
女所拒，上訴人仍沿路一再以類此言語挑釁，Ａ女見狀即表示要
下車，惟上訴人仍依然故我故意繞路而行（以上未認定上訴人有
何觸犯刑事法行為）。約於當日上午十一時以後，上訴人車行經
宜蘭縣○○鄉○○○風景區○○廟附近，Ａ女見上訴人確無載其
返家或上班之意且心懷不軌，遂趁上訴人停等紅燈時，欲打開其
所坐之右前座旁車門乘機下車，詎上訴人基於妨害他人自由之故
意，乃將該車門關閉並鎖上，制止Ａ女下車，以該強暴方法，剝
奪Ａ女之行動自由。嗣於同日十三時許，上訴人駕車至宜蘭縣員
山鄉○○村○○路三十五號○○餐廳前往礦場道路上約一百公尺
偏僻處，即基於強制性交之犯意，先在車上對Ａ女脅迫稱：「今
天要與妳發生性關係，我才要放妳離開」等語，並要求Ａ女脫掉
衣服，因Ａ女害怕哭叫，上訴人隨即掐住Ａ女脖子阻止，並放下
Ａ女所坐右前座之座椅以身體強壓在Ａ女身上，欲強吻Ａ女及脫
掉Ａ女衣服，而以強暴、脅迫之方法，違反Ａ女之意願，著手對
Ａ女進行強制性交之行為，因Ａ女掙扎反抗，並佯稱欲下車上廁
所，而趁上訴人疏未注意之際逃離現場，上訴人乃在後追逐Ａ女
，並不慎自行跌倒受有多處擦傷，Ａ女遂逃至上開○○餐廳內，
致上訴人未能得逞等情。乃認定上訴人於案發當日上午十一時以
後，於Ａ女見上訴人心懷不軌，趁上訴人駕車停等紅燈時，欲打
開車門下車時，始基於妨害自由之故意，為剝奪Ａ女行動自由，
進而著手強制性交等犯行，之前上訴人僅止於以金錢利誘與言詞
挑逗，且Ａ女尚有單獨下車代上訴人領錢之事實，難認上訴人之
前已有拘束Ａ女之自由情事。原判決關於此部分之事實認定與理
由說明並無矛盾。至Ａ女代上訴人領款，依Ａ女所述係在等紅燈
其欲開車門下車前之事，亦即在Ａ女發覺上訴人心懷不軌之前，
自無趁機逃走呼救之理。原判決並未認定上訴人在Ａ女欲開車門
下車之前，上訴人已開始犯罪，與犯罪構成要件無關，已於理由
內說明釐清，雖未於事實欄詳細記載，不影響判決本旨，難認有
缺漏。上訴意旨(一)、(二)徒憑己見，任意指摘，核非具體指摘之合
法上訴第三審理由。原判決又敘明依卷附羅東○○醫院九十六年
十月三十日○○○字第0000000000號函暨檢送主治醫師陳○○說
明書一份之記載，可知上訴人雖曾因車禍受傷，其左手受有上開
骨折及神經傷害，係八十九年間之事，距本件案發已有五、六年
之久，且上訴人所提之診斷證明書上記載「左上肢無力，無法左
手開車」一節，乃依上訴人口述之記載，非經醫學專業鑑定之結
果。再參酌主治醫師函覆稱：上訴人僅於九十年七月間有至醫院
檢查，九十年十月間有再治療，後均未再因該疾而就醫，直至上
訴二審後之九十六年十月四日始再為開立診斷證明書而就診，足
認上訴人之病症甚為穩定，顯然係為規避本件刑責始於九十六年
十月四日至該院就診及故意對醫師口述其無法以左手開車，且與
羅東○○醫院醫師函覆稱其醫學專業判斷，上訴人因神經損傷，
反應力不如正常人一節不符。再案發當日上午十一時後，Ａ女趁
上訴人停等紅燈之際欲打開車門下車逃走，但為上訴人所阻止等
情，迭據Ａ女於偵、審中證述明確；而Ａ女係趁上訴人停等紅燈
之短暫時間欲開車門下車，但其甫拉開車門鎖把手即為上訴人阻
止，且當時上訴人或許仍在停等紅燈，或甫起步速度緩慢立即出
手阻止Ａ女下車，此乃瞬間之事；況無證據證明上訴人左手呈完
全無力之不堪使用狀態，縱然上訴人左手有殘疾，其以右手阻擋
Ａ女下車同時，左手於剎那間仍把握方向盤，於Ａ女當時未強力
反抗下（因Ａ女不知上訴人左手殘疾），並非極困難不可能之事
。因認上訴人所辯其左手殘疾，不可能一邊開車一邊阻擋Ａ女下
車一節，並無可採。另說明上訴人請求：(1)勘驗其車輛以查明上
訴人如何一面開車一面關車門。(2)送請醫療單位鑑定上訴人左手
有無單獨駕駛可能。(3)聲請履勘領款現場，以查明Ａ女可自由離
去。如何無勘驗、鑑定、履勘必要而不予調查之理由。乃原審調
查證據與採證職權之行使，尚無違背法令情形。上訴意旨(三)、(四)
仍執前詞指摘原判決違背法令，亦難認係具體指摘之上訴第三審
適法理由。其他上訴意旨或就原審採證認事職權之適法行使，或
對原判決已論斷明白之事項，任意指摘違背法令；或對部分與事
實認定及判決結果無影響之枝節問題，仍為單純事實之爭辯；均
與法律規定得為第三審上訴理由之違法情形不相適合。應認本件
上訴違背法律上之程式，予以駁回。
據上論結，應依刑事訴訟法第三百九十五條前段，判決如主文。
中    華    民    國  一○○  年   十一   月    二    日
                      最高法院刑事第四庭
                          審判長法官  洪  文  章  
                                法官  王  居  財  
                                法官  郭  毓  洲  
                                法官  韓  金  秀  
                                法官  沈  揚  仁  
本件正本證明與原本無異
                                      書  記  官  
中    華    民    國  一○○  年   十一   月    三    日
                                                      K